臺灣臺南地方法院刑事判決　　　　　　　96年度交易字第90號
公　訴　人　臺灣臺南地方法院檢察署檢察官
被　　　告　丁○○
選任辯護人　許富元律師
上列被告因過失傷害案件，經檢察官提起公訴（96年度偵字第
8266號），本院判決如下：
    主  文
丁○○因過失傷害人，處有期徒刑伍月，如易科罰金，以新台幣
壹仟元，折算壹日。減為有期徒刑貳月又拾伍日，如易科罰金，
以新台幣壹仟元，折算壹日。
    事  實
一、丁○○於民國95年11月27日上午8時50分許，駕駛車牌號碼
    Z2-3649號自用小客車，沿台南縣仁德鄉○○村○○○道路
    外側車道，由南往北方向行駛時，本應注意汽車在同向二車
    道以上之道路，除應依標誌或標線之指示行駛外，並不得任
    意變換車道行駛，如需變換車道時，應讓直行車先行，並注
    意安全距離之道路交通安全規定，而依當時天候晴、日間自
    然光線充足、直線快車道、柏油路面、路面乾燥、無缺陷、
    無障礙物、視距良好等情，又無不能注意之情事，竟疏於注
    意及此，於駛至上開道路二層行橋344.8公里處欲超越同向
    在內側車道上行駛由丙○○所駕駛，搭載乘客甲○○之車牌
    號碼VP-0 878號自用小客車時，車輛偏向左方變換車道行駛
    ，未與丙○○所駕之車輛保持安全間隔，未禮讓丙○○所駕
    駛之小客車先行，以致丙○○所駕車輛避煞不及，其車輛之
    右前車頭處與丁○○之左前車頭處發生撞擊而肇事，致丙○○受有：「背部挫傷、雙側前臂擦傷、眩暈」等傷害，甲○○則受有：「頭部外傷、頸部扭傷及拉傷、眼前房出血」之
    傷害。丁○○肇事後則停留於現場，於犯罪未經發覺前即向
    到場處理之警員自承犯罪，主動自首而接受裁判。
二、案經丙○○、甲○○訴由臺南縣警察局歸仁分局報請臺灣臺
    南地方法院檢察署檢察官偵查起訴。
    理  由
甲、程序部分：
  (一)按被告之自白，非出於強暴、脅迫、利誘、詐欺、疲勞訊問
    、違法羈押或其他不正之方法，且與事實相符者，得為證據
    ，刑事訴訟法第156條第1項，定有明文。而被告丁○○於95
    年11月27日於警詢中之供詞，並非出於承辦員警強暴、脅迫
    、利誘、詐欺、疲勞訊問、違法羈押或其他不正之方法而取
    得者，被告僅以距離肇事時間相近，驚魂未定，思慮不清為
    由而主張並無證據能力，顯然誤解法規真義與法不符，而無
    理由，被告該次警詢中之供詞，自得作為證據，而為本院裁
    判之基楚。
  (二)按證人翁榮宏於檢察事務官調查時之證述，係被告以外之人
    於審判外之陳述，且被告不同意作為證據 (見本院卷第18頁
    ) ，依刑事訴訟法第159條第1項、第159條之5第1項之規定
    ，原則上不得作為本案裁判基礎之證據資料。且無證據足以
    證明證人先前於檢察事務官中之證述，「具有較可信之特別
    情況，且為證明犯罪事實存否所必要」此一外部情況要件，
    自不符合刑事訴訟法第159條之2例外得作為證據之要件規定
    ，而無法回復其證據能力。
  (三)被告以外之人於審判外之陳述，雖不符刑事訴訟法第159條
    之1至第159條之4之規定，而經當事人於審判程序同意作為
    證據，法院審酌該言詞陳述或書面陳述作成時之情況，認為
    適當者，亦得為證據。刑事訴訟法第159條之5定有明文。經
    查：被害人丙○○、甲○○於警詢及檢察事務官詢問中之證
    言既經被告於審判程序中同意作為證據 (均見本院卷第18頁
    ) ，本院審酌該證言作成時之情況，認為適當，自得採為本
    案之證據。
  (四)次按無證據能力、未經合法調查之證據，不得作為判斷之依
    據，刑事訴訟法第155條第2項，定有明文。而何種證據無證
    據能力？刑事訴訟法證據章自第154條起至第160條止有詳細
    之規定，被告之辯護人主張本件臺灣省臺南區車輛行車事故
    鑑定委員會96年2月7日出具之臺南區951071案鑑定意見書鑑
    定內容不客觀，與事實不符，而無證據能力云云，顯為證據
    之證明力之範籌，而非證據能力之範籌，而與上揭規定不符
    ，故本院認為上揭鑑定意見，有證據能力。
乙、實體部分：
一、訊據被告丁○○對於上揭時地，駕車與告訴人丙○○間發生
    車禍肇事，告訴人丙○○、甲○○受有上揭傷害乙節，並不
    否認，此部分事實且有公訴人所提出之：
    臺南縣警察局歸仁分局（起訴書誤載為臺南市警察局第一
    　分局）道路交通事故現場圖 (見警卷第18頁)、道路交通
      事故調查報告表(一)(二) (見警卷第19、20頁)、交通事故照
      片15幀(見警卷第21-28頁)。
　　財團法人奇美醫院診斷證明書2紙(見警卷第29、30頁)。
    等件為證，此部分事實，當可認定。
二、惟被告矢口否認有過失傷害之犯行，辯稱：
    2車發生撞擊前，我在外車道上行駛，我的前方沒有車，
      是告訴人超車不當，撞擊我車輛後方之保險桿，我被告訴
      人的車撞擊後往右偏離原車道，我沒有過失。
    我於第1次警詢中雖坦承前方有一輛車，但當時是在車禍2
      小時後的陳述，當時我驚魂未定，思慮不清所陳述，且我
      的車輛被撞擊後，車子打轉，旋轉到後方時方向無法分辦
      ，看到後方有一輛車輛，誤以為是前方的車輛，其實是方
      向錯亂的誤判。我第一次警詢中的自白不能當作證據。
    我的車子自發生事故之後都沒有修理，請求法院鑑定車輛
      即可知悉我的車子後方保險桿有被撞擊的痕跡，是被告訴
      人的車自車後撞擊。
    請求調閱車禍鑑定委員會的鑑定錄音帶，因為鑑定委員曾
      經告訴被告，從剎車痕跡可以看出是告訴人的車輛，既然
      剎車痕跡起點是從外車道開始，到內車道停止，可見是告
      訴人車速過快所致。
    我車輛右後輪爆胎，爆胎部位必定朝爆胎的方向傾斜移動
      ，而被告的車子行駛外線道，絕對不可能往左邊的內車道
      移動，來撞擊告訴人的車子，所以我的車子是被告訴人的
      車子撞擊後打轉才發生爆胎的。
    告訴人輪胎的煞車痕起點在外車道，停止點在內車道，可
      以證明告訴人的車輛本來在外車道，因超車不當速度快，
      才造成2道輪胎痕。
    告訴人的車速太快，才會衝上分隔島，撞斷數根防光護罩
      。
    我的車子除了左後方保險桿油漆脫落及行李廂嚴重損壞外
      ，其它車身只有與分隔島的擦痕，但告訴人的車子卻嚴重
      毀損，足認是告訴人的車子自後撞擊我的車子。
    云云。
三、本院審酌：
  (一)被告丁○○於肇事當日，即95年11月27日第1次警詢中供稱
    ：「我當時跟在一部VP-0878號自小客車後方約2-4公尺左右
    」、「我在一上橋就發現該自小客車當時距離約4公尺左右
    ，位置在我前方」等語，已坦承肇事當時告訴人丙○○所駕
    駛之小客車，係行駛於被告車輛前方之事實。此與告訴人丙○○自警詢時起至本院審理中、證人即被害人甲○○於警詢
    中之證言，均一致證稱：肇事之前告訴人之車輛在被告車輛
    之前方等語，前後一致，互核相符，當可採信。被告其後雖
    以製作第1次警詢筆錄當時驚魂未定，思慮不清，且因車輛
    撞擊後打轉無法分辨前後方以致為錯誤之陳述云云。然查：
    案重初供，一般刑案被告於案發後所為之供述，常較為真實
    。況被告之學歷為大學畢業，在紡織工廠上班，擔位行政、
    設計助理工作，業據被告供明在卷 (分見警卷第1頁、本院
    卷第24、41、47頁)並非弱智或毫無社會經歷之人，案發後
    驚魂未定、思慮不清縱屬常情，然如被告肇事後，確有因車
    輛撞擊後打轉，無法分辨前後方之情形，依一般常理，亦應
    於警詢中為，不知道或不清楚是行駛在告訴人車輛前方或後
    方之陳述，而不應為一完全與事實相反之陳述。再細觀被告
    於當日警詢中之陳述，均能針對員警之提問切題回答，並無
    答非所問之情形，顯然無法看出被告製作第1次警詢筆錄當
    時有因驚魂未定，思慮不清，而有為與事實完全相反陳述之
    徵兆，被告此部分所辯，顯與常情大謬而不足採。另查被告
    首次翻異前詞改稱：肇事當時前方沒有車輛，是車輛後方被
    碰撞云云之時間，係與告訴人洽談和解不成後，始於96年5
    月9日至警局為上揭陳述，此有警詢筆錄可稽 (見警卷第4、
    5頁)，如被告第1次警詢筆錄所為之陳述，確有因案發後驚
    魂未定、思慮不清而為錯誤之陳述，為何不於理清思緒之後
    即刻至警局要求更正陳述，反於近半年和解不成之後始至警
    局更正其之前之陳述？實有卸責之嫌。
  (二)告訴人車輛發生撞擊之後，即跨越道路分隔島，撞毀分隔島
    上多具遮光罩，並於車輛停止後車尾甩向對向車道，可見撞
    擊力道強大，因此可知告訴人車輛之車頭毀損嚴重係因車頭
    撞擊遮光罩所造成者，此有肇事現場圖 (見警卷第18頁)及
    肇事現場照片多張 (見警卷第21、22、26、28頁)可證。故
    難以被告車輛之車頭毀損嚴重，遽認被告所駕之車輛曾經撞
    擊告訴人小客車之車尾。再參酌肇事現場之2道煞車痕跡，
    左側煞車痕起於告訴人車輛所撞倒之第一具遮光罩南方 (即
    後方)不遠處，右側煞車痕起於上揭遮光罩之北方 (即前方)
    不遠處；左側煞車痕向左前方 (即西北方)延伸9.4公尺、右
    側煞車痕向左前方延伸14公尺。撞擊遮光罩之痕跡與煞車痕
    ，係位於台一線北向車道同一位置處，亦即撞擊遮光罩之痕
    跡在煞車痕之左側，此有現場圖附卷可稽 (見警卷第18頁)
    。而煞車痕跡所代表者，為車輛在道路上輪胎煞車所遺之痕
    跡，如該煞車痕跡為告訴人車輛所遺留，則告訴人之車輛如
    何能同時撞擊安全島上之遮光罩，又同時於路面遺留9.4至
    14公尺之煞車痕跡？依此足認，該煞車痕跡並非告訴人丙○○車輛所遺留。
  (三)被告肇事前係行駛於外側車道，肇事後被告車輛於道路上旋
    轉多圈，最後停止於內側車道安全島處，此部分事實，業具
    被告供明在卷 (見警卷第5頁、本院卷第17、25、48頁)，且
    有肇事現場圖及現場照片可稽 (分見警卷第18、22-25頁)。
    而本件肇事現場之煞車痕，其中右側輪胎所遺留之煞車痕，
    起自於外側車道，依此足認該煞車痕，確為行駛於外側車道
    之被告車輛所遺留者。又該煞車痕跡終止於內側車道之安全
    島旁，因此足認被告車輛曾經撞擊內側車道旁之安全島，並
    沿安全島邊緣附近向前方即北方打轉20餘公尺，此有現場圖
    (見警卷第18頁)及現場照片 (見警卷第22頁上方照片)可稽
    。被告小客車之車體顯然因劇烈打轉而產生扭曲或因與安全
    島有多次碰撞而變形及輪胎因而爆裂。故被告辯稱其車輛後
    方保險桿塑膠護蓋有油漆脫落痕跡及底盤扭曲、右後車輪爆
    裂之情形，是被告車輛遭受告訴人車輛自後撞擊云云，亦不
    足採。
  (四)告訴人丙○○於警詢中指訴稱：「我駕駛小客車載甲○○沿
    台1線，行駛內側快車道至肇事地點時，忽然聽見旁邊有異
    常聲音，然後我就感覺被撞擊，接著車子就撞上安全島；我
    聽見異常聲音時，我看見我車右方有輛白色車子 (指被告所
    駕車輛)我有與該車發生撞擊」等語 (見警卷第8頁)；於本
    院審理中供稱：我開車時前方沒有車子 (見本院卷第37頁)
    ；「被告的車子在我的右後方駛來，我看到被告的車子時，
    與我的車子平行，後來我感覺到我被撞擊」 (見本院卷第41
    頁)等語。證人甲○○於警詢中指訴稱：「我坐丙○○的車
    子行駛內側車道至肇事地點時，忽然我看見被告小客車從道
    路最外側衝向我車車頭，接著我就被撞到失控撞上安全島」
    等語 (見警卷第13、14頁)核其2人之證言，前後一致、互核
    相符，並無矛盾，且被告就其肇事前車輛行駛之車道在外側
    車道乙節亦不否認 (分見警卷第1、96年度核交字第2011 號
    卷第3頁、本院卷第16、45頁)，故上揭證人即告訴人等之證
    述，當可採信，由此亦可判斷其2車之撞擊點可能在被告之
    左前車頭與告訴人丙○○車輛之右前車頭處。
  (五)另參酌被告所辯有以下不實：
    經本院分別詢問告訴人與被告，其遭受撞擊時之位置在何
      處時，告訴人丙○○證稱之位置在其所撞倒安全島上之第
      1支遮光罩之前方不遠處 (見警卷第22頁上方照片)；被告
      指稱之位置在被告肇事後停車處之前方 (即警卷第21頁照
      片警車停車處之外側車道，見警卷第21頁、本院卷第47頁
      )，然查告訴人車輛撞倒安全島上第1具遮光罩之地點，在
      被告所述遭撞擊地點後方超過15公尺以上，此有現場圖及
      現場照至可稽 (見警卷第18、21頁)，依此告訴人之車輛
      如何能自後撞擊被告車輛後，回頭繼續撞擊安全島上之遮
      光罩？實令人匪疑所思，故此部分被告所辯，難以令人採
      信。
    本件肇事發生之時間為上午8時50分許，被告正駕車上班
      途中，此為被告供明在卷 (見本院卷第46頁)。而一般正
      常時段上班之公務機關或公司行號，上班時間多為上午8
      時至8時30分許，亦即肇事當時，被告可能已經上班遲到
      。然經本院詢問被告：「幾點鐘上班？」時，被告答稱：
      「是責任制，沒有固定的上班時間」云云。其後本院進一
      步詢問被告：「工作之內容為何？」時，被告答稱係行政
      工作及設計助理之工作等語 (見本院卷第47頁)。然查行
      政工作，為處理公司所慣行之業務；而設計助理之工作，
      係輔助設計人員之工作，顯非責任制之工作，其工作性質
      應有固定上下班之時間才是，顯見被告所供為虛偽之陳述
      ，其目的或有迴避上班遲到，因心急而有駕駛疏失之事實
      。
    被告既稱其車輛右後輪爆胎，爆胎部位必定朝爆胎的方向
      即道路右側傾斜移動，絕對不可能往左邊的內車道移動，
      且肇事當時撞擊力量強大云云，則被告之車輛經告訴人車
      輛撞擊後理應往道路右側偏移，並向道路右前方即東北方
      向遺煞車痕或撞擊右側橋邊護欄才是，焉有反向 (即西北
      方)遺留煞車痕，並撞擊左前方安全島之理？依此亦足認
      被告此部分所辯亦有不實。
  (六)綜此，被告第1次警詢筆錄之供述，與證人即告訴人丙○○
    、甲○○自警詢時起至本院審理中止之證言，及肇事現場所
    顯示情形完全相符，故被告肇事前自外側車道，超越行駛於
    內側車道之告訴人車輛時，變換車道不慎，撞擊告訴人車輛
    ，導致肇事之事實，已堪認定。
  (七)按汽車在同向二車道以上之道路（車道數計算，不含車種專
    用車道、機車優先道及慢車道），除應依標誌或標線之指示
    行駛外，並不得任意變換車道行駛。變換車道時，應讓直行
    車先行，並注意安全距離，道路交通安全規則第98條第2、6
    款，定有明文。被告駕車於道路上行駛，本應注意上揭規定
    ，且依當時情形又無不能注意之情事，竟疏未注意，以致肇
    事，其駕駛行為自有過失，其因而造成告訴人丙○○、甲○○2人受有上揭傷害，其間自有因果關係。又告訴人丙○○
    肇事當時於道路上正常行駛，並無證據顯示告訴人丙○○曾
    違反任何交通安全規則。縱認被告辯稱告訴人肇事當時車速
    過快乙節屬實，然肇事之原因既係被告車輛未保持安全間隔
    ，變換車道時未禮讓告訴人車輛先行所致，縱認告訴人丙○○肇事當時車速過快，亦與此次肇事無任何相當因果關係，
    故本院認為告訴人丙○○之駕駛行為並無過失，附此敘明。
  (八)復本件肇事送臺灣省臺南區車輛行車事故鑑定委員會鑑定結
    果亦認為：被告駕駛小客車，變換車道未注意安全距離，為
    肇事原因；告訴人丙○○並無肇事因素等語，此亦有該會鑑
    定意見書1紙足稽 (見警卷第37頁正反面)，此益證被告駕車
    確有疏失無疑。
  (九)另被告請求勘驗其所駕車輛，以證明其車尾確經被告車輛撞
    擊及調閱上揭鑑定機關之鑑定過程錄音帶，以證明鑑定人員
    曾經說過，煞車痕是告訴人車輛所遺留者云云，然查：本件
    肇事至今已近2年，車輛未經警扣案，車損狀況是否肇事當
    時之狀況，已無證據足以證明。再鑑定人員於鑑定過程中之
    陳述，並非鑑定之結果，縱認被告所辯屬實，亦與鑑定之結
    果及鑑定之真實性、可信性無關，故上揭被告之聲請，本院
    認為並無必要。
  (十)綜上所述，足認被告所辯均無非係事後卸責之詞，而不足採
    信。本件事證已甚明確，被告犯行堪以認定，應予依法論科
    。
四、核被告所為，係犯刑法第284條第1項前段之過失傷害罪。被
    告一過失行為侵害告訴人丙○○、甲○○2人之法益，為想
    像競合犯。被告肇事後停留於肇事現場，於犯罪未經發覺前
    即向到場處理之警員自承犯罪，主動自首而接受裁判，此有
    台南縣警察局歸仁分局道路交通事故肇事人自首情形紀錄表
    附卷可稽 (見警卷第33頁)，爰依刑法第62條前段之規定減
    輕其刑。爰審酌本件交通事故全屬被告之過失，非但未與告
    訴人等達成民事和解，賠償告訴人等之損害，反於訴訟中捏
    造事實，意圖解免自己之責任，犯罪後態度顯然不佳等一切
    情狀，爰從重量處如主文所示之刑及如易科罰金之折算標準
    。又被告犯罪之時間，係在96年4月24日之前，依中華民國
    96 年罪犯減刑條例，應減其宣告刑1/2，如主文所示。
據上論斷，應依刑事訴訟法第299條第1項前段，中華民國96年罪
犯減刑條例第2條第1項第3款、第7條、第9條，刑法第284條第1
項前段、第55條、第62條前段、刑法第41條第1項前段，刑法施
行法第1條之，判決如主文。
本案經檢察官 乙○○ 到庭執行職務
中　　華　　民　　國　　96　　年　　10　　月　　23　　日
　　　　　　　　　    交通法庭法　官　蔡直青
以上正本證明與原本無異。
如不服本判決應於收受本判後10日內向本院提出上訴書狀，並應
敘述具體理由。如未敘述上訴理由者，應於上訴期間屆滿後20日
內向本院補提理由書狀（均須按他造當事人之人數附繕本）「切
勿逕送上級法院」。
                               書記官  劉鴻瑛
中　　華　　民　　國　　96　　年　　10　　月　　26　　日
附錄本件論罪科刑依據之法條：
刑  法
第284條第1項
因過失傷害人者，處6月以下有期徒刑、拘役或5百元以下罰金，
致重傷者，處1年以下有期徒刑、拘役或5百元以下罰金。
